臺北高等行政法院判決
　　　　　　　　　　　　　　　　　　 95年度訴字第01409號
　　　　　　　　　　　　　　　.
原　　　告　甲○○
被　　　告　臺北市稅捐稽徵處
代　表　人　乙○○（處長）
訴訟代理人　丙○○
　　　　　　戊○○
　　　　　　丁○○
上列當事人間因土地增值稅事件，原告不服臺北市政府中華民國
95年3月9日府訴字第 09427628200號訴願決定，提起行政訴訟。
本院判決如下：
　　主  文
原告之訴駁回。
訴訟費用由原告負擔。
　　事  實
一、事實概要：
    緣原告於民國（下同）89年8 月15日出售台北市○○區○○
    段3小段249地號土地（地上建物：台北市○○區○○街46巷
    5 號3樓），並於89年8月30日辦理移轉登記，復於91年8月8
    日購買高雄市○○區○○段1456地號等乙筆土地（地上建物
    ：高雄市○○區○○街49號），並於91年8 月19日完成登記
    。嗣原告於91年8 月26日向被告機關所屬松山分處申請依土
    地稅法第35條規定就已納土地增值稅額內退還不足支付新購
    土地地價之數額，經該分處核准退還已納土地增值稅計新台
    幣（下同） 947,963元。嗣重購地所轄高雄市稅捐稽徵處苓
    雅分處查獲原告重購土地自93年6 月18日起已無本人、配偶
    或直系親屬設籍，核與自用住宅用地規定不合，乃通知被告
    機關所屬松山分處應追繳原退還之土地增值稅，該分處乃依
    土地稅法第37條規定，向原告追繳原退還之土地增值稅。原
    告不服，申請復查，未獲變更，提起訴願，經臺北市政府94
    年9月22日府訴字第09414437900號訴願決定：「原處分撤銷
    ，由原處分機關於收受決定書之次日起60日內另為處分。」
    嗣經被告機關重為復查決定維持原核定。原告仍不服，提起
    訴願遭決定駁回，遂提起本件行政訴訟。
二、兩造聲明：
　　(一)原告聲明求為判決：1.訴願決定、原處分均撤銷。
                        2.訴訟費用由被告負擔。
　　(二)被告聲明求為判決：1.駁回原告之訴。
                        2.訴訟費用由原告負擔。
三、兩造之爭點：被告機關以系爭土地自93年6 月18日起已無本
    人、配偶或直系親屬設籍，與自用住宅用地規定不合，乃依
    土地稅法第37條規定，向原告追繳原退還之土地增值稅947,
    963元，是否適法？
　　(一)原告主張之理由：
      1.原告於93年間雖因子女就學而遷移戶籍，但重購之自用
        住宅迄今從未有出租、營業之情事，或將自用住宅改作
        其他之用途，目前仍作為自用住宅之使用。
      2.訴願決定理由稱：「自用住宅之適用，仍須實際眠寢於
        斯，乃符自用住宅使用之規定，本分處多次訪查皆未遇
        ，方才詢問鄰居，鄰居表示，林君甚少回來，祇是假日
        偶遇，故本案林君實際未作自用住宅使用。」被告機關
        自行限縮自用住宅使用之定義，增加尚須眠寢於斯方符
        自用住宅使用之規定，擴大課稅要件，置大法官釋字第
        478號不顧。按釋字第478號解釋土地稅法第35條第1 項
        第1款所定「自用住宅用地」，依同法第9條規定，係稱
        「為土地所有權人或其配偶，直系親屬於該地辦竣戶籍
        登記，且無出租或供營業用之住宅用地」。稅法中所稱
        自用住宅之要件有二。其一為辦竣戶籍登記，其二無出
        租或供營業之情事。並無尚須眠寢於斯之要件，蓋食於
        斯者未於「炊」於斯，眠於斯者未必「寢」於斯。為免
        任由徵納雙方爭議，故棄眠寢居住之規定，改採戶籍登
        記為要件之一。但被告機關不僅不考慮租稅處罰之目的
        及其內在之合理性，復查決定避開原告戶籍遷移的主要
        目的是因子女就學，自行增加仍須實際眠寢於斯之規定
        ，係增加土地稅法第9 條所無之規定，有違憲法第19條
        租稅法律主義。
      3.土地稅法第37條，重購退稅之原立法意旨，係為避免土
        地所有權人於退稅後即將另購之土地出售，或轉作其他
        用途，以逃漏土地增值稅。從而，財政部據此於83年10
        月12日函釋：「有關土地所有權人重購自用住用地，經
        核准依土地稅法第35條規定退還已納土地增值稅後，戶
        籍因故遷出或未設於該地，如經查明實際仍作自用住宅
        使用並未改作其他用途者，得免依同法第37條規定追繳
        原退還稅款（台財稅第000000000號）」。
      4.再者，原告甚少回自用住宅，鄰居表示只是於假日偶遇
        ，其原因無非原告之重購住宅因屋齡老舊，漏水嚴重，
        起居不便。被告機關卻據此限縮解釋，積極擴大課稅之
        要件。若被告機關人員易地而處，仍會主張自己須眠寢
        於漏水嚴重之自用住宅才能算是「自用住宅使用」嗎？
      5.綜上所述，原告自重購自用住宅迄今，從未有出租，營
        業或改作自用住宅以外用途之情事，而戶籍遷移也符合
        財政部第 000000000號函，「戶籍如因子女就學需要等
        原因而遷出或未設於該地，如經查明實際上仍作『自用
        住宅使用』並未改作其他用途者，得免追繳」。並有里
        長或附近任一居民可為佐證，被告機關增加土地稅法第
        9 條所無之規定，且嚴重扭曲事實，違反憲法第19條租
        稅法律主義。
      6.訴願決定駁回之理由在於，稅捐處於93年11月4日晚上8
        時派員至系爭重購土地實地訪查，發現原告之配偶無實
        際居住該址，……據隔壁鄰居．稱其屋主假日偶而回來
        ，平日並無居住該址，故無居住於斯即不符財政部第00
        0000000函之適用，但財政部000000000號函：「戶籍因
        故遷出或未設於該地，如經查明實際『仍作自用住宅使
        用』並未改作其他用途者，得免依同法第37條規定追繳
        原稅款」。並非如經查明實際『仍然居住在此』。被告
        稱「仍作自用住宅使用」即為「仍然居住在此使用」，
        已有違租稅法律主義精神。
      7.緣原告和原告之配偶，平日工作即在屏東市，故只能假
        日偶回高雄市之自用住宅居住，此也是不得已。但稅捐
        機關之訪查記錄，原告甚少回來，並不代表原告住宅已
        改為「自用住宅使用」以外之用途。系爭自用住宅迄今
        仍然作為住家用途來使用，更無出租或營業之情事。憲
        法並未規定人民每月須居住在自用住宅幾天以上才能算
        是「自用住宅」，稅法亦無明文「自用住宅使用」一定
        非得炊寢於斯才能算是「自用住宅使用」。由於個人所
        得及習性不同，生活起居處所之設備各異，食於斯者未
        必炊於斯，眠於斯者未必設寢於斯，因此若以炊寢之有
        無認定自住標準，則必然引起無謂的爭議。因此，為免
        任由徵納雙方爭議，弊端叢生，乃採辦竣戶籍登記做為
        認定「自用住宅使用」之要件。
      8.查自用住宅用地之標準及要件，已於土地稅法第9 條中
        規定的非常清楚。「仍作自用住宅使用」即是除了要合
        乎土地稅法第9條的2項要件之外，更不能轉作住家以外
        的其他用途。原告之重購住宅，重購迄今從未轉作住家
        以外的其他用途，更無出租或營業之情事，至今仍然作
        「自用住宅使用」，惟一不符自用住宅要件的地方即是
        曾經因子女就學之需要而遷移戶籍，但土地稅法第37條
        規定退稅追繳之目的，係為避免當事人於退稅後即將另
        購之土地出售，或轉作其他用途，以逃漏土地增值稅，
        從而財政部才據此立法意旨函釋出第000000000號函。
        改制前行政法院60年度判字第417號，對於租稅處罰之
        解釋，應注重稅法之基本目的及其內在之合理性，宜採
        「稅疑惟輕主義」。不宜偏向於國庫有利解釋主義，且
        對稅法領域應禁止類推解釋之適用。但被告機關卻將財
        政部之「仍作自用住宅使用」類推為「仍然居住在此使
        用」之解釋，偏向於國庫有利解釋主義擴大課稅追繳要
        件。
      9.被告機關先是以原告戶籍異動之原因並非是為了子女就
        學，之後又增加函釋所無之規定，再以戶籍如因故遷出
        後尚須直接遷回為由擴大解釋追繳範圍。按租稅處罰之
        解釋，應注意稅法之目的及其內在之合理性，退稅追繳
        真正的目的既然係為防止當事人於退稅後即將另購之土
        地出售或轉作用途，被告機關即應考慮戶籍因故遷出後
        ，自用住宅有無轉作其他用途。按財政部的解釋函的原
        文用字為，「戶籍如因故遷出後，如實際上仍作自用住
        宅使用者，免追繳」。被告機關卻以函釋所無之規定擴
        大解釋，係增加函釋所無之追繳要件。
      10.既然爭點在於重購自用住宅後應否追繳土地所有權人原
        來的退稅款，就應從退稅款追繳之立法意旨來加以探討
        ，而非以戶籍須否直接遷回來做為深究之重點。財政部
        83 年6月9日台財稅字第000000000函略以：「重購自宅
        用地退稅後因特殊因素遷出戶籍而用途未變者免追繳退
        稅－主旨：土地所有權人重購自用住宅用地，經核准依
        土地稅法第35條規定退還已納土地增值稅後，戶籍因子
        女就學需要等原因而遷出或未設於該地，如經查明實際
        上仍作自用住宅用地使用並未改作其他用途者，得免依
        同法第37條規定追繳原退還稅款。說明：……二、查土
        地稅法第37條規定之立法意旨，係為避免當事人於退稅
        後即將另購之土地出售，或轉作其他用途，以逃漏土地
        增值稅。土地所有權人重購自用住宅用地，經核准依同
        法第35條規定退還土地增值稅後，如有因子女就學需要
        、因公務派駐國外、土地所有權人死亡等原因，致戶籍
        遷出或未設於該地，尚難謂已改作其他用途，倘經查明
        實際上仍作自用住宅使用，確無出租或供營業情事者，
        可免依同法第37條規定追繳原退還稅款」。因此，應否
        追繳原來的退稅款，應視土地所有權人之「自用住宅使
        用」是否已改為其他用途使用做為其主旨，並非以戶籍
        不小心遷出即該追繳原來之退稅款。原告因信賴財政部
        83 年6月9日台財稅字第000000000函之解釋異動戶籍，
        應有信賴保護原則之適用。
      11.「仍作自用住宅使用」與「仍然居住在此」為二種截然
        不同之意涵，二者之要件與課稅標準不能混為一談，稅
        法上只有對「住所」與「居所」有一清楚且明確的定義
        ，從未對「居住」一詞做成任何的準則。因此，對於「
        居住」之認定並無一致之標準，就應對其要件採取「稅
        疑唯輕主義」。況且租稅法律主義，對於納稅義務人、
        名詞定義、課稅標準……等，均須有一清楚且明確之規
        定。未炊於斯寢於斯，不能率斷為未居住；偶見林君一
        詞亦絕不可等同未做自用住宅使用。「自用住宅使用」
        之定義應依大法官釋字第478號解釋方有一明確之準則
        與要件。
　　(二)被告主張之理由：
      1.查原告於89年8月15日立約出售台北市○○區○○段3小
        段 249地號土地（地上房屋門牌：台北市○○區○○街
        46 巷5號3樓）並於89年8月30日辦理移轉登記完竣；復
        於91年8月8日立約購買高雄市○○區○○段1456地號土
        地（地上房屋門牌：高雄市○○區○○街49號），於91
        年8月19日辦理移轉登記完竣。嗣原告於91年8月26日，
        以上開重購事由向被告機關所屬松山分處申請依土地稅
        法第35條第1項第1款規定：「土地所有權人於出售土地
        或土地被徵收後，自完成移轉登記或領取補償地價之日
        起，2 年內重購土地合於左列規定之一，其新購土地地
        價超過原出售土地地價或補償地價，扣除繳納土地增值
        稅後之餘額者，得向主管稽徵機關申請就其已納土地增
        值稅額內，退還其不足支付新購土地地價之數額：一、
        自用住宅用地出售或被徵收後，另行購買都市土地未超
        過3公畝部分或非都市土地未超過7公畝部分仍作自用住
        宅用地者。」就其先行繳納之土地增值稅額內，退還不
        足支付新購土地地價之數額，並經該分處核退在案。此
        有被告機關松山分處重購土地退還土地增值稅案件管制
        卡（正面）、戶籍連線除戶資料及傳輸狀態查詢等影本
        附卷可稽。嗣高雄市稅捐稽徵處苓雅分處查得原設籍於
        系爭重購土地之原告配偶黃惠爭，於93年6 月18日遷出
        戶籍，並派員於93年11月4日下午4 時及晚上8時至系爭
        重購土地實地訪查，發現原告之配偶無實際居住該址，
        此亦有訪查紀錄影本在原處分卷可憑。
      2.再查被告機關就原告配偶黃惠爭是否確因子女就學需要
        而將戶籍遷出重購地，及系爭土地上房屋是否實際上仍
        作自用住宅使用，於重為復查決定時，復以94年9 月27
        日北市稽法乙字第 09461845511號函請高雄市稅捐稽徵
        處苓雅分處查復，經該分處以94年10月13日高市稽苓地
        字第0940024129號函復略以：「主旨：有關追繳甲○○
        君重購原退還之土地增值稅 947,963元乙案，貴處再次
        函查有無財政部83年6月9日臺財稅第 000000000號、83
        年10月12日臺財稅第 000000000號函釋之適用及是否實
        際上仍作自用住宅使用，復如說明……說明……二、本
        案於93年9 月重購清查時，查獲當時配偶黃惠爭是與甲
        ○○同戶籍於屏東市○○里○○路152 號，非林君主張
        及小孩實際就學學區（應屬鶴聲國小學區），顯然不符
        財政部83年6月9日臺財稅第000000000號（函釋）。…
        …三、依財政部83年10月12日臺財稅（第） 000000000
        號函釋……其明確強調『經查明』『實際』仍作『自用
        住宅』。……而該納稅人已承認自始居住屏東，本轄苓
        雅區房屋只是作為放置居家用品之用。再查本分處前亦
        多次訪查皆未遇，方才詢問鄰居，故本案經查明林君實
        際未作自用住宅使用，核與函釋規定不符，並無上開函
        釋所述特殊因素之適用。」是被告機關重核審認系爭重
        購土地上房屋於93年9 月重購清查時，實際上並未作自
        用住宅使用，重為復查決定仍維持原核定，自屬有據。
      3.原告主張其配偶如未於93年6 月將戶籍遷出寄居於友人
        處，即仁愛國小學區範圍內，其子即無法於93年9 月就
        讀仁愛國小乙節。查依卷附戶口名簿、戶籍遷徙表等影
        本所載，原告配偶黃惠爭及長子林建睿係於93年6 月18
        日分別將其戶籍由重購地（高雄市○○區○○街49號）
        及屏東市○○里○○路152 號（屬鶴聲國小學區），遷
        移至屏東市○○○街126 號（屬仁愛國小學區）；惟原
        告配偶黃惠爭於93年8 月19日再將戶籍遷入屏東市○○
        里○○路152 號，並未遷回重購地，則其時重購地並無
        本人、配偶或直系親屬設籍；且高雄市稅捐稽徵處苓雅
        分處於93年10月7 日發函通知原告到案說明後，原告配
        偶黃惠爭始於93年10月25日將戶籍遷回重購地，核與土
        地稅法第9 條之自用住宅用地規定不合。是原告主張，
        不足採據。另原告主張重購系爭住宅之始，即作為自用
        住宅使用，及被告機關所為處分有違司法院釋字第478
        號解釋意旨及土地稅法第37條規定等節。查依首揭土地
        稅法第9 條規定，自用住宅用地係指土地所有權人或其
        配偶、直系親屬於該地辦竣戶籍登記，且無出租或供營
        業用之住宅用地而言。本件系爭重購土地上房屋於93年
        9 月重購清查時，並無原告、配偶或直系親屬設籍，且
        經查核實際上並未作自用住宅使用，業如前述，自難為
        有利於原告之認定。是原告前述主張，亦難憑採。從而
        ，被告機關所屬松山分處所為核定及被告機關復查決定
        駁回復查申請，揆諸前揭規定並無不合，訴願決定遞予
        維持，亦無違誤，請依法駁回原告之訴。
　　理  由
一、按「本法所稱自用住宅用地，指土地所有權人或其配偶、直
    系親屬於該地辦竣戶籍登記，且無出租或供營業用之住宅用
    地。」土地稅法第9條規定甚明；又「土地所有權人於出售土
    地或土地被徵收後，自完成移轉登記或領取補償地價之日起
    ，二年內重購土地合於左列規定之一，其新購土地地價超過
    原出售土地地價或補償地價，扣除繳納土地增值稅後之餘額
    者，得向主管稽徵機關申請就其已納土地增值稅額內，退還
    其不足支付新購土地地價之數額：1、自用住宅用地出售或
    被徵收後，另行購買未超過3公畝之都市土地或未超過7公畝
    之非都市土地仍作自用住宅用地者。」、「土地所有權人因
    重購土地退還土地增值稅者，其重購之土地，自完成移轉登
    記之日起，5年內再行移轉時，除就該次移轉之漲價總數額
    課徵土地增值稅外，並應追繳原退還稅款；重購之土地，改
    作其他用途者亦同。」分別為土地稅法第35條第1項第1款及
    第37條所明定。
二、財政部83年6月9日台財稅字第000000000號函釋：「主旨：
    土地所有權人重購自用住宅用地，經核准依土地稅法第35
    條規定退還已納土地增值稅後，戶籍因子女就學需要等原因
    而遷出或未設於該地，如經查明實際上仍作自用住宅使用並
    未改作其他用途者，得免依同法第37條規定追繳原退還稅款
    ，請查照。說明：…2、查土地稅法第37條規定之立法意旨
    ，係為避免當事人於退稅後即將另購之土地出售，或轉作其
    他用途，以逃漏土地增值稅。土地所有權人重購自用住宅用
    地，經核依同法第35條規定退還土地增值稅後，如有因子女
    就學需要、因公務派駐國外、土地所有權人死亡等原因，致
    戶籍遷出或未設於該地，尚難謂已改作其他用途，倘經查明
    實際上仍作自用住宅使用，確無出租或供營業情事者，可免
    依同法第37條規定追繳原退還稅款。」另財政部83年10月12
    日台財稅字第000000000號函釋：「主旨：尚××君及潘×
    ×君因故將戶籍遷出重購之自用住宅用地，應否追繳原退還
    之土地增值稅稅款一案，請查明實情本於職權依規定辦理。
    說明：2、有關土地所有權人重購自用住宅用地，經核准依
    土地稅法第35條規定退還已納土地增值稅後，戶籍因故遷出
    或未設於該地，如經查明實際仍作自用住宅使用並未改作其
    他用途者，得免依同法第37條規定追繳原退還稅款，本部83
    年6月9日台財稅第000000000號函已規定甚明。」上揭財政
    部函釋與法律規定意旨，尚無違背，稅捐稽徵機關辦理相關
    案件，自得援用之。
三、本件原告於91年8 月26日申請依土地稅法第35條規定就已納
    土地增值稅額內退還不足支付新購土地地價之數額，經被告
    所屬松山分處核准退還已納土地增值稅計947,963 元，嗣重
    購地所轄高雄市稅捐稽徵處苓雅分處查獲原告重購土地自93
    年6 月18日起已無本人、配偶或直系親屬設籍，核與自用住
    宅用地規定不合，乃通知被告機關所屬松山分處應追繳原退
    還之土地增值稅，該分處乃依土地稅法第37 條 規定，向原
    告追繳原退還之土地增值稅，原告不服，申請復查，未獲變
    更，提起訴願，經臺北市政府94年9 月22 日 府訴字第
    0941443 7900號訴願決定：「原處分撤銷，由原處分機關於
    收受決定書之次日起60日內另為處分。」嗣經被告機關重為
    復查決定維持原核定，原告仍不服，提起訴願遭決定駁回，
    循序起訴意旨略以：原告於93年間雖因子女就學而遷移戶籍
    ，但重購之自用住宅迄今從未有出租、營業之情事，或將自
    用住宅改作其他之用途，目前仍作為自用住宅之使用，被告
    機關不僅不考慮租稅處罰之目的及其內在之合理性，避開原
    告戶籍遷移的主要目的是因子女就學，自行增加仍須實際眠
    寢於斯之規定，係增加土地稅法第9 條所無之規定，有違憲
    法第19條租稅法律主義；依財政部83年6 月9 日台財稅字第
    000000000 函釋「戶籍如因子女就學需要等原因而遷出或未
    設於該地，如經查明實際上仍作『自用住宅使用』並未改作
    其他用途者，得免追繳」之意旨，應否追繳原來的退稅款，
    應視土地所有權人之「自用住宅使用」是否已改為其他用途
    使用做為其
   主旨，並非以戶籍不小心遷出即該追繳原來之退稅款，原告
    因信賴財政部上揭函釋而異動戶籍，應有信賴保護原則之適
    用云云。
四、查原告於89年8 月15日立約出售台北市○○區○○段3 小段
    249 地號土地（地上房屋門牌：台北市○○區○○街46 巷5
    號3 樓）並於89年8 月30日辦理移轉登記完竣；復於91 年8
    月8 日立約購買高雄市○○區○○段1456地號土地（地上房
    屋門牌：高雄市○○區○○街49號），於91年8 月19日辦理
    移轉登記完竣，嗣原告於91年8 月26日，以上開重購事由向
    被告機關所屬松山分處申請依土地稅法第35條第1 項第1 款
    規定申請就其已納土地增值稅額內，退還其不足支付新購土
    地地價之數額，並經該分處核准退還已納土地增值稅計947,
    963 元在案，嗣高雄市稅捐稽徵處苓雅分處查得原設籍於系
    爭重購土地之原告配偶黃惠爭，於93年6 月18日遷出戶籍，
    該重購地已無土地所有權人或其配偶、直系親屬設籍之登記
    等情，為原告所不爭，並有被告機關松山分處重購土地退還
    土地增值稅案件管制卡（正面）、戶籍連線除戶資料及傳輸
    狀態查詢、戶口名簿等影本附原處分卷可稽。又高雄市稅捐
    稽徵處苓雅分處亦曾派員於93年11月4 日下午4 時及晚上8
    時至系爭重購土地實地訪查，發現原告之配偶無實際居住該
    址，此亦有訪查紀錄影本附原處分卷可憑。是被告機關以系
    爭土地自93年6 月18日起已無本人、配偶或直系親屬設籍，
    與自用住宅用地規定不合，乃依土地稅法第37條規定，向原
    告追繳原退還之土地增值稅947, 963元，洵屬有據。
五、原告雖以前情據為爭執，惟查：
（一）依上揭土地稅法第9條規定，所稱自用住宅用地，指土地
      所有權人或其配偶、直系親屬於該地辦竣戶籍登記，且無
      出租或供營業用之住宅用地；又土地所有權人因重購土地
      退還土地增值稅者，其重購之土地，自完成移轉登記之日
      起，5年內改作其他用途者，除就該次移轉之漲價總數額
      課徵土地增值稅外，並應追繳原退還稅款，此觀土地稅法
      第37條規定亦明。至上開財政部83年6月9日台財稅字第83
      1596661號函釋及財政部83年10月12日台財稅字第8316149
      78號函釋意旨，考量土地所有權人重購自用住宅用地，依
      同法第35條規定退還土地增值稅後，如有因子女就學需要
      、因公務派駐國外、土地所有權人死亡等原因，致戶籍遷
      出或未設於該地，倘經查明實際上仍作自用住宅使用，確
      無出租或供營業情事者，可免依同法第37條規定追繳原退
      還稅款；其適用仍須以實際上仍作自用住宅使用為要件，
      否則重購地已無土地所有權人或其配偶、直系親屬於該地
      辦竣戶籍登記，又未實際住居該地，尚難謂符合土地稅法
      第9 條自用住宅用地之要件，亦與上揭財政部函釋意旨未
      合，原告主張因信賴財政部上揭函釋而異動戶籍，應有信
      賴保護原則之適用云云，容有誤解，並非可採。
（二）被告機關於重為復查決定時，曾以94年9 月27日北市稽法
      乙字第09461845511 號函請高雄市稅捐稽徵處苓雅分處查
      復系爭重購土地上房屋是否實際上仍作自用住宅使用，經
      該分處以94年10月13日高市稽苓地字第0940024129號函復
      略以：「主旨：有關追繳甲○○君重購原退還之土地增值
      稅947,963 元乙案，貴處再次函查有無財政部83年6 月9
      日臺財稅第000000000 號、83年10月12日臺財稅第831614
      978 號函釋之適用及是否實際上仍作自用住宅使用，復如
      說明。……說明……2 、本案於93年9 月重購清查時，查
      獲當時配偶黃惠爭是與甲○○同戶籍於屏東市○○里○○
      路152 號……3 、依財政部83年10月12日臺財稅（第）83
      1614 978號函釋……其明確強調『經查明』『實際』仍作
      『自用住宅』。……而該納稅人已承認自始居住屏東，本
      轄苓雅區房屋只是作為放置居家用品之用。再查本分處前
      亦多次訪查皆未遇，方才詢問鄰居，故本案經查明林君實
      際未作自用住宅使用，核與函釋規定不符，並無上開函釋
      所述特殊因素之適用。」有高雄市稅捐稽徵處苓雅分處94
      年10月13日高市稽苓地字第0940024129號函附原處分卷可
      稽。
（三）依附原處分卷之戶口名簿、戶籍遷徙表等影本所載，原告
      配偶黃惠爭及長子林建睿係於93年6月18日分別將其戶籍
      由重購地（高雄市○○區○○街49號）及屏東市○○里○
      ○路152號（屬鶴聲國小學區），遷移至屏東市○○○街
      126號（屬仁愛國小學區）；惟原告配偶黃惠爭於93年8月
      19日再將戶籍遷入屏東市○○里○○路152號，並未遷回
      重購地，則其時重購地並無本人、配偶或直系親屬設籍；
      且高雄市稅捐稽徵處苓雅分處於93年10月7日發函通知原
      告到案說明後，原告配偶黃惠爭始於93年10月25日將戶籍
      遷回重購地；又高雄市稅捐稽徵處苓雅分處於93年11月4
      日下午4時及晚上8時派員至系爭重購土地實地訪查，發現
      原告之配偶無實際居住該址，已如前述，原告亦自承伊在
      屏東工作，伊太太遷出系爭重購地高雄市之戶籍後，即在
      屏東市與伊一起住，偶而假日才回去看看重購地的房子，
      並作打掃，因重購地房子2樓會漏水，所以沒有住，打掃
      完後就回屏東等情屬實（見本院96年1月11日言詞辯論筆
      錄）；是系爭土地自93年6 月18日起已無本人、配偶或直
      系親屬設籍，且清查時實際上並未作自用住宅使用，核與
      自用住宅用地規定不合。
六、綜上所述，原告起訴論旨，容非可採。被告機關重核復查決
    定以系爭土地自93年6月18日起已無本人、配偶或直系親屬
    設籍，且清查時實際上並未作自用住宅使用，核與土地稅法
    第9 條自用住宅用地要件及上揭財政部83年6 月9 日臺財稅
    第000000000 號、83年10月12日臺財稅第8316 14978號函釋
    意旨未符；乃依土地稅法第37條規定，向原告追繳原退還之
    土地增值稅947,963 元，並無違誤，訴願決定予以維持，亦
    無不合；原告訴請撤銷為無理由，應予駁回。
據上論結，本件原告之訴為無理由，爰依行政訴訟法第98條第3
項前段，判決如主文。
中　　華　　民　　國　　96　　年　　1　　月　　25　　日
                  第六庭審判長法  官   林文舟
                              法  官　 闕銘富
                              法  官　 許瑞助
上為正本係照原本作成。
如不服本判決，應於送達後20日內，向本院提出上訴狀並表明上
訴理由，如於本判決宣示後送達前提起上訴者，應於判決送達後
20日內補提上訴理由書（須按他造人數附繕本）。
中　　華　　民　　國　　96　　年　　1　　月　　25　　日
                              書記官   吳芳靜
